【裁判字號】    97,上易,370
【裁判日期】    971118
【裁判案由】    損害賠償
【裁判全文】
臺灣高等法院民事判決                 97年度上易字第370號
上  訴  人  丁○○（民國81年2月26日生）
法定代理人  戊○○
            己○○
訴訟代理人  李文傑律師
複代理人    丙○○
上  訴  人  甲○○
訴訟代理人  乙○○
上列當事人間損害賠償事件，兩造對於中華民國97年4月11日台
灣新竹地方法院97年度訴字第83號第一審判決提起上訴，本院於
97年11月4日言詞辯論終結，判決如下：
    主  文
原判決關於命甲○○給付丁○○新台幣壹拾貳萬仟貳佰零伍元
本息及該部分假執行之宣告，暨訴訟費用之裁判除確定部分外均
廢棄。
前開廢棄部分，丁○○在第一審之訴駁回。
丁○○之上訴駁回。
第一、二審訴訟費用除確定部分外，均由丁○○負擔。
    事實及理由
一、上訴人丁○○聲明：（一）原判決主文第二項廢棄。（二）
    前開廢棄部分，甲○○應再給付丁○○新台幣（下同）53萬
    0254元及自民國（下同）96年9月6日起至清償日止，按年息
    5％計算之利息。（三）對造之上訴駁回。
    上訴人甲○○聲明：（一）對造之上訴駁回。（二）原判決
    關於命甲○○給付丁○○12萬3205元本息，及該部分假執行
    之宣告均廢棄。（三）前開廢棄部分，丁○○在第一審之訴
    駁回。
二、丁○○起訴主張：
（一）甲○○於95年6月21日上午7時許，騎乘車牌號碼JH5-870
      號重型機車，沿新竹市○○街由東往西方向行駛，於同日
      上午7時20分許，行經博愛街與學府路交岔路口時，本應
      遵守行車速限、標誌及燈光號誌行駛，並注意車前狀況，
      隨時採取必要之安全措施，且依當時天候晴、日間自然光
      線、路面乾燥、無障礙物、視野良好等情況，亦無不能注
      意之情事，竟於接近行人穿越道時疏未注意，亦未減速慢
      行，貿然穿越上開交岔路口及行人穿越道；適有丁○○與
      訴外人郝千儀由北往南方向行走在該路口之行人穿越道上
      ，甲○○剎避不及撞擊丁○○，致丁○○受有頭部外傷、
      硬腦膜下出血之傷害，經送新竹馬偕醫院實施緊急開顱手
      術，於95年8月26日又住院接受顱骨成形手術。
（二）爰依民法侵權行為法則，請求甲○○賠償丁○○所受損害
      ，計醫療費用2萬2972元、增加生活上之需要即看護費用
      與實行開顱手術後購置假髮之費用合計8萬5300元、精神
      慰撫金60萬元，共計70萬8272元。求為命甲○○給付70萬
      8272元及自起訴狀繕本送達翌日起至清償日止按年息5％
      計付利息之判決（原審判決甲○○應給付丁○○12萬3205
      元及自96年9月6日起至清償日止按年息5％計算之利息，
      駁回丁○○其餘之請求。丁○○就其敗訴部分其中53萬02
      54元本息部分提起上訴，其餘敗訴未聲明不服部分，已經
      確定；甲○○就其敗訴部分提起上訴）。
甲○○則以：伊在刑事檢察官偵查及臺灣省竹苗區車輛行車事故
鑑定委員會鑑定時，曾提供本件交通事故肇事現場蒐證所錄製之
光碟影片及照片。依上開影片及照片顯示，丁○○未依燈光號誌
指示行走，突然快跑闖紅燈穿越行人穿越道，甲○○當時係依綠
燈號誌指示行駛，經過路口，快到達第二條行人穿越道時，甲○
○本能注意在行人穿越道內等候之人群，惟丁○○與訴外人郝千
儀突然快跑穿越行人穿越道，甲○○緊急剎車停住，並未正面撞
擊丁○○。惟因丁○○等人快跑穿越行人穿越道，只顧看其右邊
，並未發現甲○○從左側而至，以致於撞擊甲○○機車菜籃右側
，其後因其雙手提書包等物重心不穩，致坐倒後仰後腦撞擊地面
而意外受傷，甲○○對本件交通事故之發生並無過失責任等語，
資為抗辯。
三、兩造不爭執之事實：
（一）甲○○於95年6月21日上午7時20分許，騎乘車牌號碼JH5-
      870號重型機車，行經新竹市○○街與學府路交岔路口處
      ，與行人丁○○發生碰撞，造成丁○○受有頭部外傷、硬
      腦膜下出血之傷害。
（二）甲○○前開行為，經台灣新竹地方法院檢察署檢察官以95
      年度偵字第6653號為不起訴處分，並經臺灣高等法院檢察
      署以96年上聲議字第3769號處分書駁回丁○○再議之聲請
      。
四、丁○○依民法侵權行為法則，請求甲○○賠償損害，是否有
    據，論述如下：
（一）經查丁○○主張甲○○於前揭時地騎乘機車，未讓行走在
      行人穿越道之伊先行，致撞及伊倒地受傷之事實，為甲○
      ○所否認；並抗辯係丁○○闖紅燈穿越行人穿越道撞及伊
      之機車，伊並無過失等語。
（二）又查本件交通事故發生前，甲○○係沿新竹市○○街由東
      往西方向行駛；事故發生時，丁○○係由甲○○機車行向
      之右側由北往南穿越道路；事故現場之新竹市○○街與學
      府路口，有行車管制號誌、號誌正常、設有行人穿越道、
      速限為50公里，有道路交通事故調查報告表、現場圖及照
      片可參（見刑事95年度偵字第6553號卷16-18、22-26頁）
      。甲○○於事故發生後在警詢時陳述：「當時我的車輛已
      行駛在路口，我有看見行人丁○○及她姊姊正要跨越行人
      穿越道，可是該行人當時是面朝博愛街的方向，然後就突
      然衝入行人穿越道要到對面去，我當時發現時馬上煞車，
      但是還是來不及而發生碰撞」及伊行向之交通號誌係綠燈
      等語（見同上卷9頁），又郝千儀在警詢中表示丁○○與
      伊當時係以跑步穿越馬路，伊不清楚號誌燈為何（見同上
      卷10頁）。再查丁○○在原審到場陳述：「（問：當時號
      誌是什麼？）不知道。（問：有無看號誌？）有，（後改
      稱）不記得。（問：有無闖紅燈？）不記得。（問：要被
      撞到前有無看到相對人〈即甲○○〉的車？）沒有，也不
      記得有沒有看左右有無來車。」郝千儀亦到場證述：「（
      問：你們用走的或跑的過馬路？）我們是用小跑步。（問
      ：過馬路前有無看燈號？）我沒有看，也不知道當時燈號
      ，是妹妹〈即丁○○〉看的。（問：如何知道妹妹有看燈
      號？）看他的動作，是他拉著我跑。（問：有無闖紅燈？
      ）不知道。（問：何時發現對方的車子？）撞到後才發現
      對方的車子。」等語（見原審卷61-63頁）。衡諸常情，
      倘若丁○○、郝千儀於穿越馬路前確實曾查看燈光號誌，
      則理當能明確記憶當時之交通號誌為何，然彼等都均無法
      確定彼等穿越馬路當時之號誌是否為綠燈，顯見彼等於穿
      越道路時並未明確查看燈光號誌。另參諸本院勘驗甲○○
      自附近便利商店取得之本件交通事故發生時之錄影光碟，
      勘驗情形如下：光碟顯示7點9分約42、43秒前，行車方向
      為左右（即南北，亦即丁○○之行向與對向）行向，變更
      為上下（即東西，亦即甲○○之行車方向與對向）行向，
      7點10分14秒路口第二條行人穿越道（較遠處）從右方出
      現人之影像（即丁○○、郝千儀）略為快速，7點10分28
      秒行車方向改變（見本院卷75頁）；自上開勘驗情形觀之
      ，甲○○抗辯伊行向之燈光號誌為綠燈，係丁○○、郝千
      儀闖紅燈穿越道路等語，應屬有據。依上所述，本件係因
      丁○○闖紅燈穿越道路致發生交通事故，堪以認定。
（三）按依本件行為時即95年6月30日修正前道路交通安全規則
      第134條第3款規定，行人穿越道路，行人穿越道有警察指
      揮或有燈光號誌者，應依警察之指揮或號誌之指示前進。
      本件丁○○闖紅燈穿越道路，且其跑步穿越道路時未注意
      左右有無來車，致與甲○○之機車發生碰撞肇事，丁○○
      未依交通號誌指示行走，應負過失責任；至甲○○遵守燈
      光號誌，因丁○○跑步穿越道路致閃避不及發生碰撞，應
      無可歸責之原因。本件經臺灣省竹苗區車輛行車事故鑑定
      委員會鑑定結果亦認：丁○○與郝千儀未依號誌指示行走
      且跑步穿越道路未注意左右來車為肇事原因，甲○○駕駛
      重機車措手不及無肇事因素，有該會鑑定意見書可參（見
      原審卷9-10頁）；雖原審再送請台灣省行車事故覆議鑑定
      委員會鑑定結果認：行人丁○○與郝千儀未依號誌指示行
      走，且小跑步穿越道路，未注意左右來車與甲○○駕駛重
      機車行經行人穿越道，遇有行人穿越道路，未暫停讓行人
      先行通過，同為肇事原因云云（見原審卷73-74頁）；惟
      發生本件交通事故之交岔路口既有燈光號誌，汽車與行人
      本即應遵守燈光號誌行進，丁○○未依燈光號誌指示穿越
      道路，且係跑步穿越道路致甲○○閃避不及發生碰撞，甲
      ○○應無過失，台灣省行車事故覆議鑑定委員會漏未斟酌
      該情，所為鑑定意見尚不足採，附此說明。
五、綜上所述，本件交通事故之發生，甲○○應不負過失責任，
    丁○○本於侵權行為法律關係，請求甲○○給付共計65萬34
    59元（除原審判決准許12萬3205元外，另再請求給付53萬02
    54元）及自起訴狀繕本送達翌日起至清償日止按年息5％計
    算之利息，為無理由，不應准許。原判決就上開不應准許部
    分其中12萬3205元本息部分，所為甲○○敗訴之判決，尚有
    未洽，甲○○上訴意旨指摘原判決此部分不當，求予廢棄改
    判，為有理由；又原判決就上開不應准許部分其中53萬0254
    元本息部分，所為丁○○敗訴之判決，並無不合，丁○○上
    訴意旨指摘原判決此部分不當，求予廢棄改判，為無理由。
六、兩造其餘之攻擊或防禦方法及未經援用之證據，經本院斟酌
    後，認為均不足以影響本判決之結果，無逐一詳予論駁之必
    要。併此敘明。
七、據上論結，本件甲○○之上訴為有理由，丁○○之上訴為無
    理由，依民事訴訟法第450條、第449條第1項、第78條，判
    決如主文。
中    華    民    國    97    年    11    月    18    日
                  民事第八庭
                      審判長法  官  劉勝吉
                            法  官  連正義
                            法  官  鄭威莉
正本係照原本作成。
不得上訴。
中    華    民    國    97    年    11    月    19    日
                            書記官  李垂福


司法院資訊處製作；財團法人民間司法改革基金會備份。
